臺灣高等法院高雄分院刑事判決　　　　　　　　　　九十一年度上訴字第九六號
　　上　訴　人
　　即　被　告　甲○○
右上訴人因偽造文書等案件，不服臺灣高雄地方法院九十年度訴字第一○三二號，中
華民國九十一年四月十九日第一審判決（起訴案號：臺灣高雄地方法院檢察署九十年
度偵字第五七八二號）提起上訴，本院判決如左：
      主  文
原判決撤銷。
甲○○連續行使偽造私文書，足以生損害於他人，累犯，處有期徒刑捌月。
偽造之如附表一編號一、二所示信用卡貳張、偽造之如附表二編號一（商店存根聯）
、編號二（商店存根聯）、編號三（持卡人存根聯、商店存根聯）簽帳單上偽造之「
蔡仁智」署押，均沒收。
      事  實
一、甲○○前於民國八十四年間因犯殺人未遂罪，經臺灣高雄地方法院判處有期徒刑
    三年，於八十八年一月十一日執行完畢，竟仍不知警惕，於跳蚤雜誌之廣告中，
    取得販賣偽造信用卡之訊息，便以電話與不詳姓名年籍自稱「阿宏」之成年男子
    連繫，並於九十年二月二十一日下午四時三十分許，在高雄市○○區○○路與中
    正路口，以新臺幣（下同）一萬五千元之價格，購買如附表一所示之信用卡（背
    面已有不詳姓名之人簽署「蔡仁智」之署押），共計二張（附表一編號一渣打銀
    行卡號0000000000000000信用卡，真正持卡人為乙○○；附表一編號二花旗銀行
    卡號0000000000000000之信用卡，真正持卡人為丙○○，該二張偽造之信用卡上
    電磁紀錄，經機器處理後，所顯示之符號，足以表示發卡公司依發卡序號供給信
    用予持卡人用意之證明，具有準私文書之性質），竟基於行使偽造準私文書、偽
    造私文書及意圖為自己不法所有之概括犯意，先後於附表二編號一、二所示時間
    、地點，隱瞞其無付款之真意，使該商店人員陷於錯誤而交付如附表編號一、二
    所示價值之餐飲食物，分持前開偽造信用卡供上開特約商店店員在刷卡機上刷卡
    辨識而予以行使，並在店員所交付一式三聯屬私文書性質之簽帳單上，分別偽造
    「蔡仁智」之署名各一枚，表明其為該信用卡之真正持有人，並同意依照信用卡
    使用約定，一經使用或訂購物品均應按所示之全部金額，付款予發卡銀行，並交
    回而行使該簽帳單，足以生損害於蔡仁智、真正持卡人、特約商店及發卡銀行。
    嗣甲○○承續前揭行使偽造準私文書、行使偽造私文書之犯意聯絡，並意圖為自
    己財產上不法之利益，於附表二編號三所示之時地，欲行住宿，持附表一編號二
    所示之偽造信用卡先行結帳時，該店結帳小姐已將偽造信用卡刷卡通過，甲○○
    並在簽帳單上偽造「蔡仁智」之署名（同時複寫「蔡仁智」署名各一枚於第二聯
    ），交回結帳人員而行使之，足生損害於蔡仁智、真正持卡人、特約商店及發卡
    銀行，適為結帳人員查覺該信用卡有偽造之嫌，乃報警查獲，甲○○乃未能詐得
    免費住宿之不法利益。
二、案經高雄市政府警察局新興分局報請臺灣高雄地方法院檢察署檢察官偵查起訴。
      理  由
一、訊據被告甲○○於警偵訊、原審及本院審理中均坦承右揭犯行，核與證人即中信
    大飯店職員張道巍、喜悅大飯店經理鐘金湖證述之情節相符，並有附表二編號一
    、二所示之店家收執聯簽帳單影本二紙、附表二編號三所示之簽帳單原本共二聯
    、持卡人消費明細一覽表在卷可憑，又原審調取附表二編號二之簽帳單複寫件（
    即商店存根聯）、附表二編號三之簽帳單及被告當庭書寫之蔡仁智筆跡送請法務
    部調查局鑑定（附表二編號一之簽帳單商店存根聯原本據英商渣打銀行函覆因超
    過保存期限礙難檢送），經鑑定結果前開二張簽帳單上與被告當庭書寫之筆跡筆
    劃特徵相符，有法務部調查局九十一年三月十一日調科貳字第０九一０００六七
    ０九０號鑑定通知書在卷可憑。另附表二編號一簽帳單影本上蔡仁智之簽名字跡
    亦與被告書寫之字跡特徵相似，有該簽帳單影本附卷可憑（原審卷第五十六頁）
    ，且有如附表一信用卡二張扣案可資佐證，足以佐證被告前揭自白非虛，本案事
    證明確，被告犯行洵堪認定，應依法論科。
二、按錄音、錄影或電磁紀錄，藉機器或電腦之處理所顯示之聲音、影像或符號，足
    以為表示其用意之證明者，亦以文書論。而稱電磁紀錄，指以電子、磁性或其他
    無法以人之知覺直接認識之方式所製成之紀錄，而供電腦處理之用者，刑法第二
    百二十條第二項、第三項定有明文。準此，信用卡係將無形之電磁紀錄存置於特
    製之塑膠片上，電磁紀錄物係在永續狀態中，記載於磁帶等物體上之意思或觀念
    ，雖其係以無形之正負磁氣存在，但可藉由機器或電腦程式將其紀錄予以顯現，
    自應屬該條所規範之準私文書。又按簽帳單係以文字為一定之意思表示，具有存
    續性且屬法律上有關係之事項，為文書之一種，並為私人製作之文書。查被告持
    偽造信用卡，連續多次至附表二所示之特約商店刷卡消費，而使店員在刷卡機上
    刷卡辨識而予以行使；又在簽帳單上偽造「蔡仁智」署押之行為，並交付附表二
    所示商店之結帳人員，均足生損害於蔡仁智、真正持卡人、特約商店及發卡銀行
    。
三、核被告所為其行使偽造信用卡部分，係犯刑法第二百十六條、第二百二十條第二
    項、第三項、第二百十條之行使偽造準私文書罪；行使簽帳單部分係犯刑法第二
    百十六條、第二百十條之行使偽造私文書罪；其於附表二編號一、二所示時地，
    持偽造之信用卡刷卡消費，致不知情之商家陷於錯誤而交付餐飲食物，所為係犯
    同法第三百三十九條第一項詐欺取財罪；其於附表二編號三所示時地，持偽造信
    用卡刷卡欲消費住宿，已著手於詐欺得利行為之實施，經該店店員察覺有異而報
    警查獲，致未得逞，核其就此所為係犯刑法第三百三十九條第三項、第二項之詐
    欺得利未遂罪。被告偽造「蔡仁智」署名之行為，係其偽造簽帳單之部分行為，
    其偽造簽帳單之低度行為，為行使偽造私文書之高度行為所吸收，不另論罪。被
    告於附表二先後多次行使偽造私文書、行使偽造準私文書、及附表二編號一、二
    詐欺取財之犯行，各時間緊接，手段相同、所犯構成要件相同，顯均係基於概括
    犯意為之，均應依連續犯規定論以連續行使偽造私文書罪、連續詐欺取財罪，並
    依刑法第五十六條規定，加重其刑。被告所犯行使偽造私文書罪與詐欺取財罪、
    詐欺得利未遂罪間，有方法、結果之牽連關係，為牽連犯，應依刑法第五十五條
    規定，從一重之連續行使偽造私文書罪處斷。公訴人就行使準私文書犯行於犯罪
    事實已論及，惟漏引法條，另就附表二編號三部分認係犯刑法第三百三十九條第
    一項詐欺取財既遂，容有未洽，起訴法條自應予以變更，附此敘明。又公訴人雖
    未就被告於東京小城中正店刷卡簽帳消費部分起訴，惟本院認此部分犯行與其所
    犯詐欺取財罪及行使偽造私文書罪間，各有連續犯之裁判上一罪關係，本院自應
    併予審理。又查被告行為後，刑法已於九十年六月二十日修正公布，增訂刑法第
    二百零一條之一規定「意圖供行使之用，而偽造、變造信用卡、金融卡、儲值卡
    或其他相類作為簽帳、提款、轉帳或支付工具之電磁紀錄物者，處一年以上七年
    以下有期徒刑，得併科三萬元以下罰金。行使前項偽造、變造之信用卡、金融卡
    、儲值卡或其他相類作為簽帳、提款、轉帳或支付工具之電磁紀錄物，或意圖供
    行使之用，而收受或交付於人者，處五年以下有期徒刑，得併科三萬元以下罰金
    。」，與修正前之刑法第二百十六條、第二百二十條、第二百十條規定之法定刑
    為五年以下有期徒刑，相比較結果，以修正前之規定有利於行為人，依刑法第二
    條第一項但書規定，應適用修正前之規定處斷。又被告前曾因殺人未遂罪，經臺
    灣高雄地方法院判處有期徒刑三年，於八十八年一月十一日執行完畢，有卷附之
    臺灣高等法院被告全國前案紀錄表及臺灣高雄地方法院檢察署刑案資料查註紀錄
    表各一份在卷可憑，其五年內再犯本件有期徒刑以上之罪，為累犯，爰依刑法第
    四十七條之規定加重其刑，並依刑法第七十條之規定遞加之。
四、原審為被告論罪科刑之判決，固非無見，惟查簽帳單係特約商店結帳人員交予使
    用卡之人簽名，用以確認持有人確為信用卡之真正持有人，該持有人並同意依照
    信用卡使用約定，一經使用或訂購物品均應按所示之全部金額，付款予發卡銀行
    ，特約商店並得據簽帳單向發卡銀行請求付款，雖簽帳單第一聯係客戶留用，惟
    其性質乃供對帳之用，故被告持偽造信用卡消費，其取得簽帳單第一聯並非供犯
    罪所用之物甚明，原審竟認附表二編號三所示之簽帳單第一聯為被告所有供犯罪
    所用之物，即有違誤。被告上訴意旨，以其已找到正當工作，請求判處罰金，固
    無理由，惟原判決既有可議，自應予撤銷改判。審酌被告之品性、生活狀況、智
    識程度、多次利用偽造之信用卡消費，詐得價值六千一百四十八元之財物，對他
    人及金融秩序所造成之損害非輕，及犯罪後坦承犯行之態度等一切情狀，仍如原
    審量處有期徒刑八月。扣案之如附表一所示偽造信用卡二張（含其背面偽造之蔡
    仁智署名各一枚）為被告所有供犯罪所用之物，另附表二編號一、二所示簽帳單
    第二聯（商店存根聯）、附表二編號三所示簽帳單（含客戶、商店存根），其上
    偽造之「蔡仁智」署名，應依刑法第二百十九條宣告沒收；附表編號一、二所示
    簽帳單第一聯，業據被告陳明已撕毀，其上偽造蔡仁智之署押自毋庸宣告沒收。
據上論斷，應依刑事訴訟法第三百六十九條第一項前段、第三百六十四條、第二百九
十九條第一項前段、第三百條、，刑法第二條第一項但書、第五十六條、第二百十六
條、第二百十條、第三百三十九條、第五十五條、第四十七條、第三十八條第一項第
二款、第二百十九條，罰金罰鍰提高標準條例第一條前段，判決如主文。
本案經檢察官張其主到庭執行職務。
中    華    民    國      九十一      年      七      月     十八   日
                              臺灣高等法院高雄分院刑事第五庭
                                  審判長法官  吳水木
                    法官  洪慶鐘
                                        法官  趙文淵
右正本證明與原本無異。
如不服本判決應於收受本判決後十日內向本院提出上訴書狀，其未述上訴理由者，
並得於提起上訴後十日內向本院補提理由書狀（均須按他造當事人之人數附繕本)「
切勿逕送上級法院」。
                                      書記官  唐奇燕
中    華    民    國      九十一      年      七      月     十九   日
附錄本判決論罪科刑法條：
刑法第二百十六條
行使第二百十條至第二百十五條之文書者，依偽造、變造文書或登載不實事項或使登
載不實事項之規定處斷。
刑法第二百十條
偽造、變造私文書，足以生損害於公眾或他人者，處五年以下有期徒刑。
刑法第三百三十九條：
意圖為自己或第三人不法之所有，以詐術使人將本人或第三人之物交付者，處五年以
下有期徒刑、拘役或科或併科一千元（已提高十倍為一萬元）以下罰金。
以前項方法得財產上不法之利益或使第三人得之者，亦同。
前二項之未遂犯罰之。
附表一：
編號      偽造之信用卡發卡銀行及卡號
一        渣打銀行
          0000000000000000
0        花旗銀行
          0000000000000000
附表二：
編號   消費時間              地點         使用之信用卡  刷卡金額
一     九十年二月二十一日    中信大飯店   附表一編號一  三千六百十八元
       十九時三十七分        飲茶樓       之信用卡
二     九十年二月二十一日    東京小城中   附表一編號二  二千五百三十元
       二十時五十四分        正店         之信用卡
三     九十年二月二十一日    喜悅大飯店   同右          七千三百五十元
       二十一時四十六分
